【裁判字號】    98,苗秩,40
【裁判日期】    980701
【裁判案由】    違反社會秩序維護法
【裁判全文】
臺灣苗栗地方法院簡易庭裁定            98年度苗秩字第40號
移送機關    花蓮縣警察局新城分局
被移送人    甲○○原名邱景川.
被移送人因違反社會秩序維護法案件，經移送機關以98年6 月4
日新警刑字第0980007138號移送書移送審理，本院裁定如下：
    主    文
甲○○不罰。
    理    由
一、移送意旨略以：被移送人甲○○（即邱景川）於民國98年2
    月5日13時56分許，駕駛車牌號碼8886─NT號自用小客車，
    行經花蓮縣台九縣179.6K處北上車道（崇德段），在限速50
    公里路段，經科學儀器測得行車時速為78公里，超過速限20
    公里以上未滿40公里，經花蓮縣警察局新城分局警備隊員警
    照相採證，於98年3 月19日逕行舉發。詎被移送人竟於98年
    3 月26日，寄送內容不雅文字之信件（賊警察、幹你娘、你
    全家死光、肏你媽屄、賊性不改等字樣），予花蓮縣警察局
    新城分局分局長，辱罵上開處理逕行交通違規告發之員警及
    該分局分局長等人，該分局於98年4 月6 日收受，遂於同年
    5 月4 日通知其到案說明，惟被移送人拒不到場；被移送人
    竟又於98年5 月5 日，以上開相同方式，寄送內容不雅文字
    之信件（內容略同上），至花蓮縣警察局新城分局，辱罵該
    局員警及分局長等人，該分局於同年5 月14日收受，因認被
    移送人涉有違反社會秩序維護法第85條第1 款之非行等語。
二、本件被移送人於上揭時、地，駕駛車號8886─NT號自用小客
    車，在限速50公里路段，經科學儀器測得行車時速為78公里
    ，超過速限20公里以上未滿40公里，經花蓮縣警察局新城分
    局警備隊員警照相採證，於98年3 月19日逕行舉發。被移送
    人於98年3 月26日，寄送內容不雅文字之信件（賊警察、幹
    你娘、你全家死光、肏你媽屄、賊性不改等字樣），予花蓮
    縣警察局新城分局分局長，該分局於98年4 月6 日收受，遂
    於同年5 月4 日通知其到案說明，被移送人拒不到場；乃另
    於98年5 月5 日，以上開相同方式，寄送內容不雅文字之信
    件，至花蓮縣警察局新城分局，辱罵該局員警及分局長等人
    ，該分局於同年5 月14日收受等情，有花蓮縣警察局舉發違
    反道路交通管理事件通知單、雷達測速儀檢定合格證書、舉
    發警員徐孝民報告書暨簽呈各1 份、採證照片影本、信件及
    信封各2 份等在卷可稽。觀之上開情節，被移送人2 次寄送
    不雅文字信件之行為，第1 次係在甫收到舉發違反道路交通
    管理事件通知單之後，而第2 次係在收到上開分局之到案通
    知後隔日寄送，2 次時間不僅相隔2 個月，且寄送之原因不
    同，又參之其辱罵對象非完全一致，足見上開2 次行為犯意
    各別，顯係數行為，合先敘明。
三、本院查：
（一）就被移送人於98年3 月26日第1 次寄送內容不雅文字之信
      件，辱罵公務員部分：
      按違反本法行為，逾2 個月者，警察機關不得訊問、處罰，
      並不得移送法院；第43條第1 項所列各款以外之案件，警
      察機關於訊問後，應即移送該管簡易庭裁定。前項警察機
      關移請裁定之案件，該管簡易庭認為不應處罰或以不處拘
      留、勒令歇業、停止營業為適當者，得逕為不罰或其他處
      罰之裁定，社會秩序維護法第31條第1 項、第45條定有明
      文。被移送人於98年3 月26日寄送內容不雅文字之信件，
      花蓮縣警察局新城分局於同年4 月6 日收受，有前揭信件
      及信封上之郵戳可證，是被移送人被移送違反本法之行為
      應於98年4 月5 日即屆滿2 月，然移送機關卻遲至於98年
      6 月9 日始將本案移送本院簡易庭審理，有移送報告書、
      本院收文戳章可稽，顯然已逾前開2 個月之時效，依法自
      不得對本件被移送人之行為予以處罰，依前揭說明，本件
      就此部分應為不罰之諭知。
（二）就被移送人於98年5 月5 日第2 次寄送內容不雅文字之信
      件，辱罵公務員部分：
   1、按認定不利於被移送人之事實，須依積極證據，苟積極按
      犯罪事實應依證據認定之，無證據不得推定其犯罪事實；
      被告之自白不得作為有罪判決之唯一證據，仍應調查其他
      必要證據以察其是否與事實相符，刑事訴訟法第154 條、
      第156 條第2 項定有明文，此規定於違反社會秩序維護法
      案件亦準用之（詳見社會秩序維護法第92條規定）。再按
      有左列各款行為之一者，處3 日以下拘留或新臺幣1 萬2
      千元以下罰鍰：一、於公務員依法執行職務時，以顯然不
      當之言詞或行動相加，尚未達強暴脅迫或侮辱之程度者，
      社會秩序維護法第85條第1 款定有明文，是被移送人須於
      公務員依法執行職務時，有顯然不當之言詞或行動相加，
      始與該條之要件相符。又按警察機關移送裁定之案件，該
      管簡易庭認為不應處罰者，得逕為不罰之裁定，同法第45
      條第2 項亦規定甚明。
   2、查被移送人因違反道路交通管理事件經警舉發，嗣寄送不
      雅文字內容信件，辱罵該等公務員，移送機關於98年5 月
      4 日經合法通知被移送人到案說明，被移送人拒不到場陳
      述，而係於事後即98年5 月5 日又寄送不雅文字內容之信
      件辱罵員警及相關公務員等人乙節，已如前述。觀其行為
      係於違規及通知寄送後始為之，並非「於公務員依法執行
      職務時」所為者，顯與社會秩序維護法第85條第1 款規定
      之要件不符，此外，移送機關並未提出被移送人有何在公
      務員依法執行職務時之不當言詞或行動，依前開說明，自
      難以該法相繩，此部分亦應為不罰之諭知。
四、綜上所述，依社會秩序維護法第45條第2 項，裁定如主文。
中    華    民    國    98    年    7     月    1     日
                  苗栗簡易庭    法  官  林卉聆
以上正本與原本無異。
如不服本裁定應於送達後5 日內向本院提出抗告狀。
                                書記官  楊慧萍
中    華    民    國    98    年    7     月    1     日


司法院資訊處製作；財團法人民間司法改革基金會備份。
